【裁判字號】    98,交聲,1454
【裁判日期】    980609
【裁判案由】    聲明異議
【裁判全文】
臺灣臺中地方法院交通事件裁定        98年度交聲字第1454號
                                    98年度交聲字第1455號
抗 告 人即
原處分機關  交通部公路總局臺中區監理所臺中市監理站
異  議  人
即受處分人  甲○○
上列異議人即受處分人因違反道路交通管理處罰條例案件，對於
交通部公路總局臺中區監理所臺中市監理站於民國98年4月9日所
為裁監稽違字第裁61-I00000000、61-I00000000號等裁決書處分
，聲明異議，經本院以民國98年5月21日98年度交聲字第1454號
、98年度交聲字第1455號合併裁定後，經原處分機關就本院諭知
罰鍰部分提起抗告，本院認為抗告有理由，更正裁定如下：
    主    文
原處分均撤銷。
甲○○機車駕駛人，行車速度超過規定之最高時速，處罰鍰新臺
幣貳仟元，並記違規點數壹點。
    理    由
一、原處分意旨以：異議人即受處分人甲○○（下稱受處分人）
    於民國98年3月15日9時許，騎乘其所有之車牌號碼AY-17號
    大型重機車，在彰化縣芬園鄉○○路○段30.5公里處，因經
    雷達測速器測得其行速100公里（限速40公里，超速60公里
    ），有「行車速度，超過規定之最高限速60公里以上」違規
    ，經彰化縣警察局彰化分局執勤員警，當場舉發，嗣受處分
    人於期限內到案申訴，經原處分機關函詢舉發機關調查結果
    ，仍認異議人有前開違規事實，原處分機關乃依道路交通管
    理處罰條例依道路交通管理處罰條例第43條第1項第2款、第
    63條第1項第3款、第4項規定，裁處受處分人罰鍰新臺幣8,0
    00元，並記違規點數3點，施以道安講習及吊扣汽車牌照3個
    月，限於98年5月9日前繳送；如逾期不繳送，自98年5月10
    日起易處吊扣汽車牌照（行照）6個月；如98年5月24日前未
    繳送，自98年5月25日起易處吊銷，並逕行註銷汽車牌照；
    汽車牌照經吊銷或註銷者，非經公路主管機關檢驗合格，不
    得再行請領，但經處分逕行註銷者，非滿6個月不得再行請
    領，於法並無違誤等情。
二、異議意旨略以：受處分人於上開時間、地點，因超速違規遭
    執勤員警舉發，依經濟部標準檢驗局針對雷達測速儀檢定檢
    查技術規範，雷射測速儀之偵測準確度檢測公差為「+2」至
    「-3」km/h之誤差，則本人當時車速應落在時速102公里與9
    7公里之區間內。本人超速違規屬實，惟本人當時行車速度
    確實未達時速100公里，請求依上開檢定，對本人為有利之
    認定等語。
三、經查：
  (一)受處分人甲○○於98年3月15日9時許，騎乘其所有車牌號碼
    AY-27號大型重機車，在限速40公里之彰化縣芬園鄉○○路
    ○段30.5公里處，其行車速度超過規定之最高時速40公里以
    上，經原舉發機關依據雷射測速儀器測速，當場舉發等事實
    ，有彰化縣警察局彰化分局彰警交字第I00000000、I000000
    00號舉發違反道路交通管理事件通知單在卷可稽，此亦為受
    處分人所不爭執，是以上開受處分人超速違規事證明確，堪
    予認定。其次，本件執勤警員當時以雷射測速器對受處分人
    測速結果，認為其速度為時速100公里一節，固有上開舉發
    通知單及彰化縣警察局彰化分局98年4月2日彰警分五字第09
    800084792號函在卷可按；惟查雷射測速槍乃人為手動操作
    之器械，且機械本身，非完全準確無誤，毫釐不差，蓋依經
    濟部標準檢驗局95年9月19日經標四字第09540003940公告之
    雷射測速儀檢定檢查技術規範第3.7項明文列有：雷射測速
    儀之各項檢定公差：(3)速率偵測準確度：+2km/h,-3km/h，
    此有受處分人提出之上開技術規範在卷可稽（查閱網址：ht
    tp://www.bsmi.gov.tw/），是以本件執勤員警以雷射測速
    儀所測得受處分人行駛之車速，確有在「+2km/h至-3km/h」
    間誤差之可能。又本件原舉發機關即彰化縣警察局彰化分局
    於98年4月2日彰警分字第09800084792號函，並未對於受處
    分人申訴時所質疑之雷射測速儀之誤差情形加以說明，此有
    原舉發機關上開書函附卷可稽，審酌上述之誤差值，受處分
    人當時之時速非無可能僅達時速98公里至99.99公里之間，
    而尚未達時速100公里，受處分人據此而辯稱當時時速有可
    能未達100公里，不應逕以「行車速度，超過規定之最高限
    速60公里以上」之違規事由處罰車主一節，即非全無理由。
    是綜觀上開情形及受處分人所述，本院認為本件證據僅足以
    認定受處分人當時行車車速，確係超過規定（限速40公里）
    之最高時速達40公里以上未滿60公里，至於是否超過達60公
    里以上，即有疑問。
四、按汽車駕駛人，駕駛汽車行車速度，超過規定之最高時速60
    公里以上，處新臺幣6,000元以上24,000元以下罰鍰，並當
    場禁止其駕駛，道路交通管理處罰條例第43條第1項第2款定
    有明文；汽車駕駛人，行車速度，超過規定最高時速，或低
    於規定之最低時速，除有第43條第1項第2款情形外，處新臺
    幣1,200元以上2,400元以下罰鍰，又有第40條情形，記違規
    點數1點，同條例第40條、第63條第1項第1款亦定有明文；
    又汽缸總排氣量550立方公分以上之大型重型機器腳踏車違
    反本條例規定之處罰，除基準表另有規定外，應比照小型車
    之裁罰基準辦理，違反道路交通管理事件統一裁罰基準及處
    理細則第2條第3項定有明文。是查，依上開所述，本件受處
    分人於上揭時間、地點騎乘上開大型重機車，有「行車車速
    超過規定（限速40公里）之最高時速40公里以上未滿60公里
    」之違規事實，又其所騎乘之車牌號碼AY-17號大型重機車
    之汽缸排汽量為1402立方公分（詳卷附車號查詢重型機車車
    籍資料），應比照小型車之裁罰基準，是依上開道路交通管
    理處罰條例第40條及違反道路交通管理事件統一裁罰基準及
    處理細則規定，其本件違規行為應僅裁處罰鍰新臺幣2,000
    元，並記違規點數1點。
五、綜上所述，原處分機關未衡量雷射槍測速之誤差問題，僅憑
    舉發員警以雷射測速儀之數據結果認定受處分人當時時速為
    100公里，而逕以超速60公里以上而處罰受處分人，尚有未
    洽，受處分人據此提起本件異議，為有理由，自應由本院將
    原處分機關上開處分撤銷，另依道路交通管理處罰條例第40
    條、第63條第1項第1款規定及違反道路交通管理事件統一裁
    罰基準表（期限內繳納或到案聽候裁決者）等，依道路交通
    管理處罰條例第87條第2項，道路交通案件處理辦法第19條
    、第20條前段，自為裁定如主文所示。
六、本院前以民國98年5月21日98年度交聲字第1454號、98年度
    交聲字第1455號合併裁定「原處分均撤銷」（主文第1項）
    及「甲○○機車駕駛人，行車速度超過規定之最高時速，記
    違規點數壹點」（主文第2項後段）等部分固無違誤，然原
    裁定關於「甲○○機車駕駛人，行車速度超過規定之最高時
    速，處罰鍰新臺幣壹仟陸佰元」（主文第2項前段）部分，
    則有所誤，經原處分機關提起抗告，本院認為此部分抗告有
    理由，爰依刑事訴訟法第408條第2項前段更正裁定。
中    華    民    國    98    年    6     月    9     日
                      交通法庭  法  官  廖慧如
上正本證明與原本無異。
如不服本裁定，應於送達後五日內，向本院提出抗告狀。
                                書記官  張宏清
中    華    民    國    98    年    6     月    9     日


司法院資訊處製作；財團法人民間司法改革基金會備份。
